臺灣橋頭地方法院民事裁定
110年度消債更字第73號
聲  請  人  
即債務人    蔡孟璋  
0000000000000000

0000000000000000

代  理  人  吳勁昌  法扶律師
上列當事人因消費者債務清理事件聲請更生，本院裁定如下：
    主  文
聲請人蔡孟璋自民國一百一十年九月二十二日下午四時起開始更
生程序。
命司法事務官進行本件更生程序。
    理  由
一、聲請意旨略以：聲請人即債務人蔡孟璋前向金融機構辦理消
    費借貸、信用卡契約、信用貸款等，致積欠無擔保債務計新
    臺幣（下同）3,737,540元，因無法清償債務，於民國95年4
    月間曾依中華民國銀行公會會員辦理消費金融案件無擔保債
    務協商機制請求共同協商債務方案，而向當時最大債權銀行
    聯邦商業銀行股份有限公司（下稱聯邦銀行）申請協商，而
    與各債權銀行達成分期還款協議，同意自95年5月起分120期
    ，於每月10日繳款10,634元，以各債權銀行債權金額比例清
    償各項債務至全部清償為止，惟嗣後收入扣除必要支出後無
    法還款而毀諾，實乃不可歸責於聲請人之事由所致，嗣於11
    0年1月間向本院聲請與債權金融機構協商債務清償方案，惟
    因無法負擔債權人所提還款方案致調解不成立；因聲請人有
    不能清償債務或有不能清償之虞，復未經法院裁定開始清算
    程序或宣告破產，爰依法聲請准予裁定更生等語。
二、按「債務人不能清償債務或有不能清償之虞者，得依本條例
    所定更生或清算程序，清理其債務。」、「債務人對於金融
    機構負債務者，在聲請更生或清算前，應向最大債權金融機
    構請求協商債務清償方案，或向其住、居所地之法院或鄉、
    鎮、市、區調解委員會聲請債務清理之調解；且協商或調解
    成立者，債務人不得聲請更生或清算。但因不可歸責於己之
    事由，致履行有困難者，不在此限。」消費者債務清理條例
    第 3條、第151 條第7 項分別定有明文。所謂「不可歸責於
    己之事由」，原則上係指客觀上聲請人有收支狀況之變動，
    諸如物價上漲、家屬患病等導致支出增加，或因意外、病痛
    無法工作、僱用之公司倒閉或裁員、減薪等以致收入減少等
    情；又縱使財產及收支狀況無甚變動，但因協商時居於劣勢
    ，未能實質協議，僅為爭取利息減少及分期清償之些許優惠
    ，勉予允諾，惟其財產及收入客觀上存有難以如期履行之情
    形，亦應認該當。債務人雖因不可歸責之原因致不能履行協
    商條件，仍應符合「不能清償或有不能清償之虞」法定要件
    ，亦即應綜合債務人之財產、信用、收支與其所負全部債務
    等狀況，評估其是否仍有償債能力，或即使仍得勉力清償，
    但是否因年紀已長、身罹疾患、工作條件不佳或其他相類似
    之因素，可預期足以影響日後基本生活之維持，而有不能清
    償之虞等情，為其判斷之準據。
三、經查：
  ㈠聲請人前向各金融機構辦理消費借貸、信用卡契約、信用貸
    款等，致現至少積欠無擔保債務3,737,540元，前即因無法
    清償債務，依中華民國銀行公會會員辦理消費金融案件無擔
    保債務協商機制請求共同協商債務方案，向最大債權金融機
    構聯邦銀行申請協商，而與各債權銀行達成最終分期還款協
    議，同意自95年5月起分120期，於每月10日繳款10,634元，
    依各債權銀行債權金額比例清償各項債務至全部清償為止，
    聲請人未繳款即毀諾，嗣向本院聲請消費者債務清理調解，
    惟因無法負擔債權人所提還款方案而於110年3月4日調解不
    成立等情，有110年1月11日前置調解聲請狀所附債權人清冊
    、財團法人金融聯合徵信中心前置協商專用債權人清冊、信
    用報告、110年7月8日聯邦銀行陳報狀、調解筆錄等件在卷
    可稽，經核聲請人申請上開協商時，雖未投保勞工保險，然
    其於申請協商前之94年間勞工保險投保薪資為20,100元，有
    勞工保險被保險人投保資料表可稽，另聲請人當時個人必要
    生活費，依消債條例第64條之2第1項規定計算，衛福部社會
    司所公告高雄市95年度最低生活費標準10,072元之1.2倍為1
    2,086元，是以當時收入依據20,100元，扣除個人必要生活
    費12,086元後僅餘8,014元，無法負擔每月10,634元之還款
    金額，難以期待聲請人依約履行，應屬不可歸責於聲請人之
    事由致不能履約，並無違常，是聲請人主張其與債權銀行達
    成前開協商結論後，已因不可歸責於己之事由致履行顯有重
    大困難，尚屬可信。
  ㈡聲請人現任職於宏亨企業有限公司擔任粗工，每月薪資24,00
    0元，而其名下無財產，107、108年度皆無申報所得，現勞
    工保險投保於職業工會等情，有財產及收入狀況說明書、勞
    工保險被保險人投保資料表、綜合所得稅各類所得資料清單
    暨國稅局財產歸屬資料清單、收入切結書、110年5月13日陳
    述暨補正狀所附薪資說明附卷可稽。則查無聲請人有其他收
    入來源，佐以聲請人未有所得紀錄，現勞工保險投保於職業
    工會，則以聲請人主張之收入來源，應全非虛罔，是以其自
    陳每月薪資24,000元作為核算其現在償債能力之基礎，應能
    反映真實收入狀況。
  ㈢至支出部分，聲請人主張扶養1名未成年子女，支出扶養費10
    ,000元。按直系血親相互間，互負扶養之義務，民法第1114
    條第1款定有明文。查聲請人1名未成年子女為92年生，未有
    申報所得及財產等情，有戶籍謄本、綜合所得稅各類所得資
    料清單暨國稅局財產歸屬資料清單等附卷可證。扶養費用部
    分，依消債條例第64條之2第1、2項，並參照民法第1118、1
    119條規定，其負扶養義務之程度，亦應考量其目前身負債
    務之窘境，所負擔之扶養義務能力，自非比一般，在無其他
    更為詳實之資料可供佐證之情形下，故本院認定以110年度
    高雄市最低生活費標準之1.2倍16,009元為標準，則與前配
    偶分擔子女扶養費後，聲請人每月應支出之子女扶養費應以
    8,005元為度（計算式：16,009÷2＝8,005），聲請人就此主
    張支出子女扶養費10,000元，尚屬過高。至聲請人個人日常
    生活必要費用部分，審酌聲請人負債之現況，基於社會經濟
    活動之互賴及誠信，該日常生活所需費用，自應節制開支，
    不得有超越一般人最低生活標準之享受，否則反失衡平，本
    院依消債條例第64條之2第1項，參酌衛福部社會司所公告歷
    年最低生活費標準，110年度高雄市最低生活費標準13,341
    元之1.2倍為16,009元，則聲請人每月最低生活費除有特殊
    情形並有證據證明者外，自宜以此為度，始得認係必要支出
    。聲請人主張每月個人必要生活費依上開標準列計，自屬可
    採。
  ㈣綜上所述，以聲請人現每月之收入24,000元為其償債能力基
    準，扣除其每月個人必要生活費16,009元、扶養費8,005元
    後已無所餘，顯無法清償聲請人目前負債總額3,737,540元
    ，堪認聲請人確有不能清償債務或有不能清償之虞之情事。
    從而，聲請人主張已不能清償債務，聲請本院准予更生，依
    所舉事證及本院調查結果，即無不合。
四、末按「法院開始更生程序之裁定，應載明其年、月、日、時
    ，並即時發生效力。」、「法院裁定開始更生或清算程序後
    ，得命司法事務官進行更生或清算程序，必要時得選任律師
    、會計師或其他適當之自然人或法人一人為監督人或管理人
    。」消費者債務清理條例第45條第1 項、第16條第1 項分別
    定有明文。本件聲請人其目前收入及財產狀況，不能履行債
    務，依聲請人其目前收入及財產狀況，未償之債務亦屬不能
    清償，有如上述。此外，復查無聲請人有消費者債務清理條
    例第46條各款所定駁回更生聲請等事由，從而，聲請人聲請
    更生，洵屬有據，應予准許，爰命司法事務官進行本件更生
    程序。
五、依消費者債務清理條例第11條第1 項、第45條第1 項、第16
    條第1 項，裁定如主文。
中　　華　　民　　國　　110 　年　　9 　　月　　22　　日
              　　        民事庭　法　官　薛博仁
以上正本係照原本作成。
本裁定已於110年9月22日下午4時公告。
本裁定不得抗告。
中　　華　　民　　國　　110 　年　　9 　　月　　22　　日
  　                              書記官　郭南宏